臺灣高等法院臺南分院刑事判決
110年度上易字第587號
上  訴  人  
即  被  告  朱柏諺
選任辯護人  蕭縈璐律師
上列上訴人因竊盜案件，不服臺灣臺南地方法院109年度易字第4
06號中華民國110年8月20日第一審判決（起訴案號：臺灣臺南地
方檢察署109年度偵字第5201號），提起上訴，本院判決如下：
    主  文
上訴駁回。
    事  實
一、朱柏諺意圖為自己不法之所有，基於竊盜犯意，於民國109
    年2月22日17時51分許，在臺南市○○區○○路○段000號○○○○百
    貨公司0樓「○○○○○有限公司」門市內（下稱系爭門市），先
    佯裝試穿衣服，再趁系爭門市店員林萍君、吳育維等人未及
    注意之際，將藍色休閒襯衫1件【尺寸S號，價值新臺幣（下
    同）1490元】藏入自備之背包內得手，未行結帳即徒步離開
    該店。因其離開系爭門市防盜門時驚動警報器，店員吳育維
    發覺有異，待查閱警示系統後發現該商品遭竊，遂報警處理
    ，經警調閱店內及路口監視錄影畫面後，循線查獲上情。
二、案經臺南市政府警察局第二分局報請臺灣臺南地方檢察署檢
    察官偵查起訴。
    理  由
一、本件審理範圍僅及於原審判處被告有罪部分，另原審判決被
    告不另為無罪部分（即竊取黑色休閒襯衫部分），因檢察官
    未據上訴，業已確定，先予敘明。
二、訊據被告矢口否認有何上揭竊盜犯行，辯稱：我當天有試穿
    起訴書所載之2件襯衫，試穿完後，就把衣服放在這2件襯衫
    陳列附近的架子上，沒有把衣服帶出門市外，當下警報器有
    響，我與店員有對到眼，但店員並沒有跟我確認就返回店內
    工作，我認為沒有事情就離開百貨公司，我並未竊取襯衫云
    云。辯護人則為被告辯護稱：⑴本件門市防盜門紀錄顯示商
    品遺失時間（17時51分）與監視器所示被告離開門市經過防
    盜門時間（17時53分）並不吻合；⑵案發當日門市內人潮來
    來往往，被告不可能在商品櫃位前將商品塞到包包內；⑶警
    報器響起時，被告希望店員跟他確認，但店員吳育維沒有做
    確認，反而繼續工作，事後才懷疑商品失竊是被告所為，並
    不合理；⑷警卷第24頁照片所示，被告當時是從包包內拿取
    東西，不是往內塞東西，告訴人以此動作認定被告行竊，並
    不實在；⑸失竊襯衫是吊掛的商品，不是折疊平放的商品，
    所以被告放在購物籃的商品並非失竊商品，其警詢供稱有將
    2件襯衫放在購物籃，是記憶錯誤；⑹防盜系統可能感應有誤
    ，不能排除該襯衫未被帶出門市之可能，當時仍有其他客人
    ，無法排除該襯衫未在其他客人手上云云。
三、經查：
　㈠證人吳育維於偵查證稱：我有印象於109年2月22日下午5時52
    分許在店內看過被告，因為被告要走出店時，防盜門有響，
    我跟被告有對到眼。當下響起時，被告已經離開一小段距離
    ，因此無法確定是否是他，所以我們立刻調監視器來看後報
    警處理。我們報警前就先確認一件藍色S尺寸的長袖男裝襯
    衫不見。從剛剛勘驗的監視器畫面，可以看出被告將上開襯
    衫塞進他掛在身前的背包，被告有塞東西的動作，且手上的
    籃子是空的，如警卷第24頁下方的照片所示。但是被告先前
    在鏡頭中看得出來籃子内有放商品，如警卷第24頁上方的照
    片所示。我無法確切知道商品何時不見，但每件商品都有自
    己的防盜條碼，所以防盜門響時，可以確定是那個時間點商
    品被帶出去，我們有提供警示系統的紀錄如警卷第21頁所示
    等語（偵卷第22頁）。復於原審審理證稱：防盜門響我有出
    去看，後來發現商品數量有少，當時我站在門口（警卷第27
    頁），被告已經走出店外10公尺，他有轉頭看我一下，我們
    公司規定，顧客沒有出百貨公司，就不構成竊盜，因為可能
    是客人忘記結帳，所以我們不會主動停止顧客腳步，除非走
    出百貨公司，若是單純走出我們店面，我們不會直接抓他；
    防盜門響，我們不行攔下來把他的東西打開檢查，因為這是
    公司規定，我才沒有任何動作，我先調閱監視器，看防盜門
    商品是什麼，就是警卷第21頁的襯衫，系統只顯示1件衣服
    不見，我立刻盤點發現2件不見，這是因為同一時間只會顯
    示最一開始感應到的那件等語（原審卷1第238至241頁）。
　㈡經本院比對監視器畫面截圖如下（警卷第23至27頁，原審卷1
    第462至466頁，本院卷第103、115頁）：
　⑴17：46：22被告將至少2件衣服放入購物籃內。
　⑵17：51：20被告提購物籃（內有衣服）在店內走動。　 
　⑶17：52：22被告手持購物籃往背在胸前之背包塞東西。
　⑷17：52：23被告手上購物籃是空的。
　⑸17：53：04被告走出該店經過防盜門。　　　
　⑹17：53：08防盜門響店員吳育維看向防盜門查看。　
　⑺17：53：14店員吳育維在防盜門處與被告對視。
　　由上開經過可知，被告在⑵的時候，購物籃內尚有衣服，卻
    在經過1分鐘後之⑷，該購物籃內已無衣服，參以其於⑸離開
    該店防盜門時警報有響，證人吳育維立即查看有與被告對視
    ，於當日18時許盤點後確實有商品短少，且防盜門響當時只
    有被告出去，警卷第21頁之系統資料亦顯示該藍色襯衫遺失
    ，此據證人吳育維證述在卷（原審卷1第242至245頁），況
    被告上開⑶確實有打開胸前背包而後以手清空購物籃同時塞
    物入背包之動作，足見被告涉有重嫌，至為灼然。
　㈢證人即系爭門市副店長林萍君於原審審理證稱：當日下午5時
    至6時，同事跟我說防盜門有響，我確認防盜門，我們有電
    腦的畫面，確實有失竊的部分，因為沒有結帳的商品出去防
    盜門會響。經我確認，警卷第21頁的防盜門紀錄，上面記載
    一件U設計休閒襯衫，顏色68，感應只有1件。我們基本上會
    依程序處理，發現有無可疑顧客，再清點賣場商品，清點後
    商品確有遺失，警卷第21頁警報時間為17時51分，警卷第27
    頁監視器是17時53分，這時間差可能是監視器時間有跳掉，
    這個時間落差是合理的。我們有進行商品盤點，當天晚上有
    去點這個商品，在最嚴謹的大盤點再找一次還是沒有找到等
    語明確（原審卷1第252-256、260頁），核與證人吳育維上
    開證述情節相符，足徵在防盜門響起時，確實僅有被告離場
    ，而該店隨即盤點乃發現上開襯衫遺失，參以被告在上開監
    視器畫面比對下，確實有㈡⑵至⑷之1分鐘內手持購物籃打開背
    包之動作，而嗣後購物籃即遭清空，是其行竊上開襯衫之事
    實，應可認定。
　㈣被告辯解不一，益徵其畏罪情虛，所述不實：　
  ⒈被告於警詢辯稱：我當時選了2件襯衫去試穿，1件藍色1件黑
    色，因為不能馬上決定買哪件，所以就先放在購物籃裡繼續
    在裡面逛，後來我還是不能下決定，就把那2件襯衫放在店
    裡面，但是並沒有放在襯衫原來的位置，然後我就離開了云
    云（警卷第3頁）。
　⒉於偵訊辯稱：（剛剛勘驗畫面中籃子内的商品你放何處？）
    我有試穿同款式的藍、黑色襯衫後，隨即將商品放在商品陳
    列處云云（偵卷第23頁）。
　⒊於原審辯稱：我有試穿這2件衣服，即起訴書所載「2件長袖
    休閒襯衫（藍色、黑色各1件，尺寸均為S號）」，我試穿完
    後，就把衣服放在這2款衣服陳列附近的架子上，因為這2件
    衣服比較寬鬆，我是直接套上試穿，沒有去試衣間，最後我
    沒有把衣服帶出門市外云云（原審卷1第45頁）。
　⒋惟被告卻突於本院審理改稱當日放在購物籃內之商品為平整T
    恤，並非失竊商品襯衫，監視器17：52：22畫面顯示為T恤
    云云（本院卷第11至14頁），與上開歷次供述大相逕庭，顯
    見其任意翻異前詞，難認可採。況且，其陪同警方返回現場
    指出該襯衫放置處，則係位於5號監視器之死角，店員盤點
    時亦未發現襯衫，此有現場照片在卷可憑（警卷第28頁）。
    而防盜門確實於109年2月22日17時51分感應警示「U設計休
    閒襯衫、顏色68」之商品1件遭攜出門市，有防盜門紀錄在
    卷可憑（警卷第21頁）。本院勘驗監視器時間17：46：19時
    ，被告手上至少有2件衣服放入購物籃內，有本院勘驗筆錄
    可按（本院卷第103頁），足見下方衣物即有可能為被告自
    陳曾挑選之襯衫。
　⒌綜合上開證人證述、監視器畫面、勘驗結果、被告供述及防
    盜門紀錄所示，被告於前揭時地，確有竊取藍色休閒襯衫1
    件，應堪認定。
  ㈤被告辯解不可採：
　⒈防盜門紀錄顯示商品遺失時間（17時51分）與監視器所示被
    告離開門市經過防盜門時間（17時53分）雖有不一，惟該監
    視器時間可能出現誤差，業據證人林萍君證述在卷，況證人
    吳育維證稱防盜門響起後，旋即調閱監視器及查看防盜門商
    品，而該誤差僅2分鐘，時間誤差甚小，衡情上開時間差應
    係監視器時間未甚準確所致，尚無礙於被告未經結帳即將「
    U設計休閒襯衫、顏色68」之商品1件攜出門市事實之認定。
　⒉被告雖稱人來人往不可能行竊云云，然竊盜行為甚為短暫，
    只要他人不注意即可趁隙為之，人來人往並不影響竊案發生
    ，否則人潮洶湧之車站豈會有扒手之發生？況系爭門市因監
    視器架設之距離及仍有死角，致未能清楚辨認被告所持購物
    籃內之商品為何及如何塞進胸前背包，有監視器錄影照片可
    稽（原審卷1第233至236、462至466頁），是被告仍然有機
    可乘，尚難以此為其有利之認定。
　⒊店員吳育維雖無當場確認，然此為公司政策，業如前述，亦
    屬尊重客戶之作法，而該店嗣後報警，以錄影畫面及車牌號
    碼以車追人，有照片及車輛詳細資料報表可按（警卷第29至
    34頁），倘若無此竊案，本件商品僅1490元，該店又何必大
    費周章、勞師動眾為之？自難以該店未當場追究遽論被告無
    此犯行。　
　⒋被告辯稱打開胸前背包是在拿取包內物品，惟依本院及原審
    上開勘驗及照片所示，當時監視器畫面受限於被告身體擋住
    背包，難以辨識究竟放入或取出物品，僅可知悉在此一勾稽
    購物籃並打開背包之時點後，購物籃內衣服即遭清空，是足
    證購物籃內衣服係在此時遭被告放入胸前背包中，其上開所
    辯，與事證不合，無可採信。
　⒌另被告稱遭竊襯衫乃吊掛式，非平放式，然衣物由吊掛折疊
    成平放，並非難事，被告在該店閒逛時可自行折疊；又被告
    放入購物籃內之衣服雖為平放，然該平放衣物消失在被告開
    啟背包後，復因被告離場而引起防盜門作響，在在顯示該衣
    物即為失竊襯衫無誤，此一辯稱難為其有利之認定。　
　⒍臺灣寶點科技公司稱：「若感應到未結帳之商品RFID資訊，
    會觸發警報並傳送商品資料到客戶之後台系統，但若未結帳
    商品數件重疊經過RFID防盜設備，有時因角度關係會漏感應
    到，漏感應到的商品不會傳送商品資料到後台系統。若同時
    攜帶兩件以上商品離開經過防盜門系統，防盜門系統僅顯示
    一件商品，推測可能是另一件商品經過RFID防盜設備時漏未
    被感應到，沒有傳送商品資料到後台」等語，有函文可按（
    原審卷1第305頁），該公司僅稱多件商品通過可能漏感應，
    並無稱「無」商品經過仍會感應，本件雖然該店盤點出2件
    襯衫遺失（即起訴書所載)，然因只感應到1件，故原審僅論
    被告行竊1件，被告以此函辯稱不排除感應到的商品未被帶
    出云云，顯屬邏輯謬誤，無可採信。
　㈥綜上，本件事證明確，被告上開犯行洵堪認定，應依法論科
    。　
四、核被告所為，係犯刑法第320條第1項之竊盜罪。
五、駁回上訴之理由：
  ㈠原審以被告罪證明確，依上開罪名之法條規定論罪科刑，並
    審酌被告不思以正途賺取所需，隨意竊取他人財物，顯見其
    漠視他人財物之所有權，法紀觀念薄弱，危害社會治安及他
    人財產安全，所為應予非難，兼衡其犯罪動機、目的、手段
    、所生損害，暨其素行、○○畢業之智識程度、現為平面設計
    師、月薪4至5萬元、未婚、無子女、無須扶養之人之生活狀
    況，犯罪後否認犯行，難認有何悔意，迄未賠償告訴人公司
    之損失等一切情狀，量處拘役50日，並諭知易科罰金之折算
    標準。復說明：被告竊得之藍色休閒襯衫1件，為其犯罪所
    得，未據扣案，應依刑法第38條之1第1項前段、第3項之規
    定宣告沒收，於全部或一部不能沒收或不宜執行沒收時，追
    徵其價額。本院經核原判決認事用法，並無不合，量刑尚稱
    妥適，應予維持。
  ㈡被告否認犯罪，提起上訴，以前揭情詞置辯，指摘原審判決
    違誤云云。惟被告行竊上開襯衫，有監視器畫面「消失的購
    物籃中衣服」可證，並有時點相合之防盜門感應資料及證人
    證述可佐，業如前述，足徵被告確有本件竊盜犯行，被告指
    摘原判決違誤，為無理由，應予駁回。
據上論結，應依刑事訴訟法第368 條，判決如主文。
本案經檢察官盧駿道提起公訴，檢察官謝錫和到庭執行職務。
中　　華　　民　　國　　111 　年　　 7　　月　　 7　　日
                  刑事第五庭    審判長法　官  蔡廷宜
                                      法　官  蔡川富
                                      法　官  翁世容
以上正本證明與原本無異。
不得上訴。
　　　　　　　　　　　　　　　　　　　書記官  顏惠華
中　　華　　民　　國　　111 　年　　 7　　月　　 7　　日
附錄本案論罪科刑法條全文
中華民國刑法第320條
意圖為自己或第三人不法之所有，而竊取他人之動產者，為竊盜
罪，處5年以下有期徒刑、拘役或50萬元以下罰金。
意圖為自己或第三人不法之利益，而竊佔他人之不動產者，依前
項之規定處斷。
前二項之未遂犯罰之。